【裁判字號】    97,訴,2
【裁判日期】    970714
【裁判案由】    強盜
【裁判全文】
臺灣彰化地方法院刑事判決                 97年度訴字第2號
公  訴  人  臺灣彰化地方法院檢察署檢察官
被      告  甲○○
                      樓之1
                    現另案在臺灣彰化監獄執行中
指定辯護人  本院公設辯護人  丙○○
上列被告因強盜案件，經檢察官提起公訴（九十六年度偵字第一
○四七六號），本院判決如下：
    主  文
甲○○意圖為自己不法之所有，攜帶兇器，以脅迫至使不能抗拒
，而取他人之物，處有期徒刑柒年陸月，扣案之安全帽壹頂、鴨
舌帽壹頂、土黃色膠帶壹捲，均沒收。
    事  實
一、甲○○前因違反肅清煙毒條例案件，經本院以八十三年度訴
    第一九一六號判處有期徒刑三年，嗣經上訴，再經臺灣高等
    法院臺中分院以八十五年度上訴字第九○號駁回上訴而確定
    ，後經送監執行，於民國八十八年十二月二十三日因縮短刑
    期假釋出監付保護管束，於九十年六月八日縮刑期滿未經撤
    銷假釋，而執行完畢；又因施用第一級毒品案件，經本院以
    九十六年度訴字第二二○四號判處有期徒刑七月確定，並於
    九十七年四月十四日送監執行，現仍在臺灣彰化監獄執行中
    （不構成累犯）。詎甲○○仍不知警惕，竟基於意圖為自己
    不法所有之強盜犯意，先於九十六年十一月十日下午三時三
    十分前之同日某時許，以其所有之土黃色膠帶一捲，黏貼在
    其妻陳鎰珠所有、其所使用、車牌號碼ＺＴＣ－六六三號輕
    型機車之車牌「ＺＴＣ」部分，用以掩飾上開輕型機車之車
    牌號碼，而躲避犯罪偵查機關追查，並於同日下午三時三十
    分許，騎乘上開輕型機車，前往彰化縣彰化市○○路一○一
    號、陳文雄住處外，頭戴其所有之安全帽、鴨舌帽各一頂，
    手持客觀上對人之生命、身體、安全構成威脅而足供作兇器
    使用之菜刀一把，利用陳文雄上開住處大門未上鎖之機會，
    進入陳文雄上開住處內（無故侵入住居部分，未據告訴），
    向正在該處把玩象棋之陳文雄、乙○○、李浩洲、童可莉出
    示菜刀，並喝令陳文雄、乙○○、李浩洲、童可莉：「不要
    動」，以此脅迫方式，至使陳文雄、乙○○、李浩洲、童可
    莉不能抗拒，強取乙○○所有、置放在桌上之咖啡色皮包一
    個，內有乙○○國民身分證、健保卡各一張，得手後，旋即
    騎乘上開輕型機車逃離現場。嗣經警調閱路口監視器錄影畫
    面，於九十六年十一月十一日上午十一時二十八分許，至甲
    ○○位在臺中市○區○○里○○○○段二六二號十五樓之一
    居所搜索而當場查獲，並扣得強盜所用之菜刀一把，其所有
    、供犯本件強盜所用之安全帽一頂、鴨舌帽一頂、土黃色膠
    帶一捲，犯本件強盜時所穿著之白色外套一件、藍色長褲一
    件，復帶同警員前往彰化縣彰化市○○路四六五號旁之巷弄
    內，再扣得其棄置在該處之咖啡色皮包一個、乙○○國民身
    分證、健保卡各一張（均經警發還乙○○），而查悉上情。
二、案經彰化縣警察局彰化分局報告臺灣彰化地方法院檢察署檢
    察官偵查起訴。
    理  由
一、按被告以外之人於審判外之言詞或書面陳述，除法律有規定
    者外，不得作為證據。被告以外之人於審判外之陳述，雖不
    符前四條之規定，而經當事人於審判程序同意作為證據，法
    院審酌該言詞陳述或書面陳述作成時之情況，認為適當者，
    亦得為證據。當事人、代理人或辯護人於法院調查證據時，
    知有第一百五十九條第一項不得為證據之情形，而未於言詞
    辯論終結前聲明異議者，視為有前項之同意。刑事訴訟法第
    一百五十九條第一項、第一百五十九條之五分別定有明文。
    經查，證人即被害人陳文雄、乙○○、李浩洲、童可莉於警
    詢時之證述，雖屬被告以外之人於審判外之言詞陳述，為傳
    聞證據，然被告、辯護人於本院準備程序既同意將之引為證
    據（本院卷第二五頁），且經本院於審理時當庭直接提示而
    為合法之調查，被告、辯護人未於言詞辯論終結前聲明異議
    ，本院復審酌該等言詞陳述係由證人出於自由意識而陳述，
    並無非法取證之情況，依刑事訴訟法第一百五十九條之五之
    規定，認上開證人於警詢時之證述，應得採為認定本件犯罪
    事實所憑之證據。
二、訊據被告甲○○對於上開時、地，先以土黃色膠帶黏貼在上
    開輕型機車之車牌「ＺＴＣ」部分後，再頭戴安全帽、鴨舌
    帽各一頂，手持菜刀一把，進入李文雄上開住處內，喝令陳
    文雄、乙○○、李浩洲、童可莉：「不要動」，並強取乙○
    ○所有、置放在桌上之咖啡色皮包一個，內有乙○○國民身
    分證、健保卡各一張之事實，固坦承不諱，然矢口否認有何
    強盜之犯行，辯稱：伊誤認乙○○係向伊詐賭者阿龍的太太
    ，想要取走其皮包內的賭博帳單，將帳單撕毀，伊沒有強盜
    的意思云云。經查：
  (一)上開事實，迭經被告於警詢（警卷第一、二頁）、偵訊（偵
    字卷第十頁）、本院準備程序與審理（本院卷第二四至二六
    、六六、六七頁）時，分別供述明確，核與證人陳文雄（警
    卷第七至九頁）、乙○○（警卷第三至六頁）、李浩洲（警
    卷第十至十二頁）、童可莉（警卷第十三至十五頁）於警詢
    時，證述之情節相符，並有扣押物品目錄表（警卷第二二頁
    ）、贓物認領保管單（警卷第二三頁）、上開輕型機車之車
    籍查詢－基本資料詳細畫面（警卷第二九頁）、被告之全戶
    戶籍資料查詢結果（警卷第三○頁）各一紙、路口監視器錄
    影畫面翻拍照片二幀（警卷第二四頁）、查獲現場照片十二
    幀（警卷第二五至二八頁）在卷可稽，以及菜刀一把、安全
    帽一頂、鴨舌帽一頂、土黃色膠帶一捲、白色外套一件、藍
    色長褲一件扣案為憑。
  (二)被告於本院準備程序及審理時，雖辯稱：伊誤認乙○○係向
    伊詐賭者阿龍的太太，想要取走其皮包內的賭博帳單，將帳
    單撕毀，伊沒有強盜的意思云云。然被告於偵訊時即自承：
    「（將被害人皮包拿走是否企圖強取被害人財物？）是。」
    等語（偵字卷第十頁）；於警詢時，亦供稱：「（你為何要
    強盜那戶人家？）我是路過而發現該戶人家正在玩象棋自摸
    ，想到自己是因賭博害了我傾家盪產，所以才會持刀進入該
    屋內，要他們不要再玩了，而我會拿走皮包是因為一時不會
    想，才會犯下錯。」等語（警卷第二頁）；始終未曾言及其
    誤認乙○○為阿龍之太太，或其想取走皮包內之賭博帳單等
    情節，被告前後供述，顯然歧異。況且，被告手持菜刀進入
    陳文雄上開住處後，僅向在場之陳文雄、乙○○、李浩洲、
    童可莉講了一句：「不要動」後，旋即取走乙○○之皮包，
    並騎乘機車逃逸等情，此經證人陳文雄（警卷第七頁）、乙
    ○○（警卷第三、四頁）、李浩洲（警卷第十頁）、童可莉
    （警卷第十三頁）於警詢時，分別證述綦詳，足徵被告手持
    菜刀進入陳文雄住處內，確係意圖強盜陳文雄、乙○○、李
    浩洲、童可莉之財物甚明。被告先後辯稱：伊是想到自己因
    賭博而傾家盪產，所以才會持刀進入該屋內，要他們不要再
    玩了；伊誤認乙○○係向伊詐賭者阿龍的太太，想要取走其
    皮包內的賭博帳單，將帳單撕毀，伊沒有強盜的意思云云，
    顯係為圖卸責之詞，均不足採信。
  (三)綜上所述，本件事證明確，被告強盜之犯行，應堪認定。
三、按刑法第三百二十一條第一項第三款之攜帶兇器竊盜罪，係
    以行為人攜帶兇器竊盜為其加重條件，此所謂兇器，其種類
    並無限制，凡客觀上足以對人之生命、身體、安全構成威脅
    ，具有危險性之兇器均屬之，且祇須行竊時攜帶此種具有危
    險性之兇器為已足，並不以攜帶之初有行兇之意圖為必要（
    最高法院七十九年臺上字第五二五三號判例意旨參照）。被
    告持以供強盜行為所用之菜刀一把，為金屬材質、甚為銳利
    ，客觀上自足以對他人之生命、身體、安全構成威脅，具有
    危險性，為刑法第三百二十一條第一項第三款所稱之兇器無
    疑。核被告所為，關於乙○○部分，係犯刑法第三百三十條
    第一項之加重強盜既遂罪；關於陳文雄、李浩洲、童可莉部
    分，係犯刑法第三百三十條第二項、第一項之加重強盜未遂
    罪。起訴書認被告係犯刑法第三百二十八條第一項之強盜罪
    ，容屬誤會，然既經蒞庭檢察官於本院審理當庭更正（本院
    卷第六七頁），本院自毋庸再行變更起訴法條；另加重強盜
    未遂部分，起訴法條雖未引用，惟因起訴事實業已敘及，本
    院自當併予審理。被告以一行為同時對在場之被害人乙○○
    、陳文雄、李浩洲、童可莉為加重強盜行為，係一行為分別
    觸犯加重強盜既遂罪、加重強盜未遂罪等罪名，為想像競合
    犯，依刑法第五十五條規定，應從一重之加重強盜既遂罪處
    斷。爰審酌被告正值青壯之年，竟不思以正當途徑獲取所需
    ，僅因缺錢花用，即任意強盜他人財物，不僅輕忽他人財產
    、自由法益，亦嚴重破壞社會秩序，且前因違反肅清煙毒條
    例案件，經本院以八十三年度訴第一九一六號判處有期徒刑
    三年，嗣經上訴，再經臺灣高等法院臺中分院以八十五年度
    上訴字第九○號駁回上訴而確定，後經送監執行，於八十八
    年十二月二十三日因縮短刑期假釋出監付保護管束，於九十
    年六月八日縮刑期滿未經撤銷假釋，而執行完畢，又因施用
    第一級毒品案件，經本院以九十六年度訴字第二二○四號判
    處有期徒刑七月確定，並於九十七年四月十四日送監執行，
    現仍在臺灣彰化監獄執行中，此有臺灣彰化地方法院檢察署
    刑案資料查註紀錄表及臺灣高等法院被告前案紀錄表各一份
    在卷可稽，雖不構成累犯，然足見其素行不佳，且犯罪後未
    能坦承犯行，猶飾詞以辯，顯不知悔改，另考量其犯罪之手
    段、所得財物之價值不高、對被害人所生之損害有限等一切
    情狀，量處如主文所示之刑。扣案之安全帽一頂、鴨舌帽一
    頂、土黃色膠帶一捲，均係被告所有，供其犯本件強盜所用
    之物，業經被告供承在卷，爰依刑法第三十八條第一項第二
    款規定，均宣告沒收。至於扣案之菜刀一把，被告既否認係
    其所有之物，復無其他積極證據足資證明；而白色外套一件
    、藍色長褲一件，雖係被告所有、於犯本件強盜犯行時所穿
    著之衣物，然上開衣物僅係其平日所穿載著，非供其犯本件
    強盜犯行所用之物，顯與刑法第三十八條第一項第二款所載
    供犯罪所用及犯罪預備之物不同；爰均不予宣告沒收，併此
    敘明。
據上論斷，應依刑事訴訟法第二百九十九條第一項前段，刑法第
三百三十條第一項、第二項、第五十五條、第三十八條第一項第
二款，判決如主文。
本案經檢察官蔡曉崙到庭執行職務。
中    華    民    國    97    年    7     月    14    日
                  刑事第六庭    審判長法  官  王義閔
                                      法  官  林欣苑
                                      法  官  鄭舜元
以上正本證明與原本無異。
如不服本判決，應於判決送達後10日內，向本院提出上訴狀（須
附繕本）。
中    華    民    國    97    年    7     月    14    日
                                      書記官  陳秀香
附錄：論罪科刑法條：
中華民國刑法第330條
犯強盜罪而有第321條第1項各款情形之一者，處7年以上有期徒
刑。
前項之未遂犯罰之。
中華民國刑法第321條
犯竊盜罪而有左列情形之一者，處六月以上、五年以下有期徒刑
：
一、於夜間侵入住宅或有人居住之建築物、船艦或隱匿其內而犯
    之者。
二、毀越門扇、牆垣或其他安全設備而犯之者。
三、攜帶兇器而犯之者。
四、結夥三人以上而犯之者。
五、乘火災、水災或其他災害之際而犯之者。
六、在車站或埠頭而犯之者。
前項之未遂犯罰之。


司法院資訊處製作；財團法人民間司法改革基金會備份。
